---
title: "Introducción a synopR"
output: rmarkdown::html_vignette
vignette: >
  %\VignetteIndexEntry{Introducción a synopR}
  %\VignetteEngine{knitr::rmarkdown}
  %\VignetteEncoding{UTF-8}
---
**2026-03-06**
```{r, include = FALSE}
knitr::opts_chunk$set(
  collapse = TRUE,
  comment = "#>"
)
```


El paquete **synopR** ha sido diseñado para transformar fácilmente mensajes SYNOP en dataframes listos para ser analizados.

## Flujo de trabajo estándar
Todo lo que necesita `show_synop_data()` es un string vector o la columna de un dataframe, donde cada elemento sea un mensaje SYNOP. 

```{r extraccion datos estandar}
library(synopR)

data_input_vector <- c("AAXX 04003 87736 32965 00000 10204 20106 39982 40074 5//// 333 10266 20158 555 64169 65090 =",
                       "AAXX 01094 87736 NIL=",
                       "AAXX 03183 87736 32965 12708 10254 20052 30005 40098 5//// 80005 333 56000 81270 =")

my_data <- show_synop_data(data_input_vector, wmo_identifier = '87736')

print(my_data)

```

Si un parámetro meteorológico no está presente en ninguno de los mensajes, puedes usar el argumento `remove_empty_cols = TRUE` para remover las columnas adicionales que se generan.

El argumento `wmo_identifier` parece ser un paso extra, pero ofrece una ventaja significativa: permite filtrar en caso de que tu archivo contenga mensajes de otras estaciones.

El siguiente ejemplo, por cuestiones de simplicidad, sólo utiliza dos mensajes, pero si estás trabajando con cientos de SYNOP, la posibilidad de hacer un filtro desde esta función se vuelve extremadamente conveniente.

```{r ventaja wmo_identifier}
library(synopR)
# Messages from 87736 and 87016
mixed_synop <- c("AAXX 01183 87736 12465 20000 10326 20215 39974 40064 5//// 60001 82100 333 56600 82818=",
                 "AAXX 04033 87016 41460 83208 10200 20194 39712 40114 50003 70292 888// 333 56699 82810 88615="
                 )

colorado_data <- show_synop_data(mixed_synop, wmo_identifier = '87736', remove_empty_cols = TRUE)
knitr::kable(t(colorado_data))
```

Es una buena práctica chequear los mensajes en busca de estructuras no estandarizadas. En ocasiones, pueden ocurrir errores al no estar los grupos correctamente separados por un espacio, o si tienen 4 cifras en lugar de 5. La función `check_synop()` se encarga de esto, asegurando la integridad de los mensajes previo a su procesamiento.

La función `check_synop()` acepta un string vector o la columna de un data frame que específicamente contiene los mensajes SYNOP. Un data frame de varias columnas (cuando la columna con los SYNOP no se especifica explícitamente) será aceptado ** si y solo si ese data frame es el resultado directo de** `parse_ogimet()`.

```{r check synops2, error = TRUE}
library(synopR)

my_df <- data.frame(syn = c("AAXX 01183 87736 12465 20000 10326 20215 39974 40064 5//// 60001 82100 333 56600 82818=",
                            "AAXX 01183 87736 12465 20000 10326 20215 39974 40064 5//// 60001 82100 333 56600 82818="),
                    second_column = c(5,7))

check_synop(my_df) # Bien

check_synop(my_df$syn) # Mal

```

Hasta el momento, todos nuestros mensajes tienen una estructura correcta (incluso los NIL). Ahora, veamos que sucede cuando no.

```{r check synops3}
library(synopR)

check_synop(c("AAXX 01183 87736 12465 20000 10326 20215 39974 40064 5//// 60001 82100 333 56600 82818=",
              "AAXX 01183 87736 12465 20000 10326 20215 39974 40064 5//// 6000182100 333 56600 82818=",
              "AAXX 01183 87736 12465 20000 10326 2021 39974 40064 5//// 60001 82100 333 56600 82818=",
              "AAXX 01183 87736 12465 20000 10326 20215 39974 40064 5//// 60001 82100 333 56600 82818",
              "Not a synop message="))

```

`check_synop()` devuelve un tibble donde la primera columna indica si el SYNOP es válido (TRUE) o no (FALSO), y una segunda columna, con el detalle del error encontrado.
En nuestro ejemplo:

* El primer SYNOP es correcto.
* Al segundo le falta un espacio entre el grupo 6 y el grupo 8 en la sección 1
* En el tercero, el grupo 2 de la sección 3 contiene sólamente 4 cifras
* Al cuarto mensaje le falta la terminación "=" (los SYNOP deben empezar con "AAXX" y terminar con "=")
* El quinto es cualquier cosa menos un SYNIP


## Flujo de trabajo con Ogimet
Supongamos que necesitamos información meteorológica de la estación Rio Colorado (identificador WMO: 87736) para lo cual recurrimos a [Ogimet](https://www.ogimet.com/). Por simplicidad, sólo descargamos los SYNOP del 1 de febrero del 2026, utilizando este [link](https://www.ogimet.com/cgi-bin/getsynop?block=87736&begin=202602010300&end=202602012300).

Podremos ver que los mensajes descargados desde Ogimet no son SYNOP "puros", sino que tienen un agregado, donde se indica la estación (87736) y la fecha y hora de la observación. Pero no hay problema, porque la función `parse_ogimet()` fue especialmente diseñada para manejar estas situaciones.

```{r carga-datos}
library(synopR)

data_input <- data.frame(synops = c("87736,2026,02,01,03,00,AAXX 01034 87736 NIL=",
                                    "87736,2026,02,01,06,00,AAXX 01064 87736 NIL=",
                                    "87736,2026,02,01,09,00,AAXX 01094 87736 NIL=",
                                    "87736,2026,02,01,12,00,AAXX 01123 87736 12965 31808 10240 20210 39992 40082 5//// 60104 82075 333 10282 20216 56055 82360=",
                                    "87736,2026,02,01,15,00,AAXX 01154 87736 NIL=",
                                    "87736,2026,02,01,18,00,AAXX 01183 87736 12465 20000 10326 20215 39974 40064 5//// 60001 82100 333 56600 82818=",
                                    "87736,2026,02,01,21,00,AAXX 01214 87736 NIL="))

# Escribit `parse_ogimet(data_input)` es incorrecto!
data_from_ogimet <- parse_ogimet(data_input$synops) 

print(data_from_ogimet)

# Se añade la columna 'Year' para el Año
parse_ogimet(data_input$synops) |> show_synop_data(wmo_identifier = 87736, remove_empty_cols = TRUE)
```


## Limitaciones
* **synopR** no trabaja con las secciones 222 y 444.

* El grupo 555, de difusión nacional, es ignorado, puesto que depende de cada país. Sin embargo, es posible que en futuras versiones de **synopR** se añadan funciones que permitan extraer datos de esta sección según las necesidades del usuario.

* Que un SYNOP tenga una estructura válida no significa que la información contenida en el mensaje sea correcta. El post-procesamiento de los datos y sus controles de calidad quedan en el usuario.

¿Por qué algunos parámetros quedan sin decodificar? La principal razón es que no se produciría un vector estrictamente numérico, y la otra es que el resultado podría ser excesivamente largo (por ejemplo, para `ww`).

Sin embargo, algunas tablas de conversión en forma de vectores están disponibles (en inglés) en la sección "Code Tables"


