---
title: "Introducción a synopR"
output: rmarkdown::html_vignette
vignette: >
  %\VignetteIndexEntry{Introducción a synopR}
  %\VignetteEngine{knitr::rmarkdown}
  %\VignetteEncoding{UTF-8}
---
**2026-03-04**
```{r, include = FALSE}
knitr::opts_chunk$set(
  collapse = TRUE,
  comment = "#>"
)
```


El paquete **synopR** ha sido diseñado para transformar fácilmente mensajes SYNOP en dataframes listos para ser analizados.

## Flujo de trabajo con Ogimet
Decodificar mensajes SYNOP con **synopR** es muy sencillo. Supongamos que necesitamos información meteorológica de la estación Rio Colorado (identificador WMO: 87736) para lo cual recurrimos a [Ogimet](https://www.ogimet.com/). Por simplicidad, sólo descargamos los SYNOP del 1 de febrero del 2026, utilizando este [link](https://www.ogimet.com/cgi-bin/getsynop?block=87736&begin=202602010300&end=202602012300). Guardamos la información en un .txt y leemos este archivo con readLines().

```{r carga-datos}
# Tenemos el archivo con los datos
archivos_synop <- tempfile(fileext = ".txt")
writeLines(c("87736,2026,02,01,03,00,AAXX 01034 87736 NIL=",
"87736,2026,02,01,06,00,AAXX 01064 87736 NIL=",
"87736,2026,02,01,09,00,AAXX 01094 87736 NIL=",
"87736,2026,02,01,12,00,AAXX 01123 87736 12965 31808 10240 20210 39992 40082 5//// 60104 82075 333 10282 20216 56055 82360=",
"87736,2026,02,01,15,00,AAXX 01154 87736 NIL=",
"87736,2026,02,01,18,00,AAXX 01183 87736 12465 20000 10326 20215 39974 40064 5//// 60001 82100 333 56600 82818=",
"87736,2026,02,01,21,00,AAXX 01214 87736 NIL="), archivos_synop)

# Lectura del archivo
data_input <- data.frame(synops = readLines(archivos_synop)) # Dataframe con una sola columna

print(data_input)
```

Tenemos un dataframe con una sola columna y tantas filas como mensajes. Sin embargo, podemos ver dos particularidades. La primera, es que hay mensajes NIL, sin contenido. La segunda, es que NO son SYNOP puros, sino que previamente tienen un agregado que hace Ogimet, donde se indica la estación (87736) y la fecha y hora de la observación. Pero no hay problema, porque podemos usar la función `parse_ogimet()`, especialmente diseñada para separar este agregado del mensaje SYNOP.

```{r parse_ogimet}
library(synopR)

# Notar que `parse_ogimet()` toma como argumento un character vector, es incorrecto hacer `show_synop_data(data_input)`
data_from_ogimet <- parse_ogimet(data_input$synops) 

print(data_from_ogimet)
```

Antes de decodificar los mensajes, quizás sea conveniente chequear la estructura de los SYNOP. Por ejemplo, puede pasar que, por error, algunos de los grupos no estén separados por un espacio, o que contengan 4 cifras en lugar de 5. La función `check_synop()` se encargará de esto.

```{r check synops}

check_synop(data_from_ogimet$Raw_synop)

check_synop(data_from_ogimet)

```

`check_synop()` toma como argumento un character vector o la columna de un dataframe donde están los SYNOP. Un dataframe de varias columnas sin indicación de cual es la columna de los SYNOP es aceptado **solo y solo si ese dataframe es el resultado de** `parse_ogimet()`.

```{r check synops2}

my_df <- data.frame(syn = c("AAXX 01183 87736 12465 20000 10326 20215 39974 40064 5//// 60001 82100 333 56600 82818=",
                            "AAXX 01183 87736 12465 20000 10326 20215 39974 40064 5//// 60001 82100 333 56600 82818="),
                    second_column = c(5,7))

check_synop(my_df)

check_synop(my_df$syn)

```

Hasta ahora, nuestros mensajes tienen una estructura correcta (aunque algunos sean NIL). Veamos que pasa cuando no la tienen.

```{r check synops3}

check_synop(c("AAXX 01183 87736 12465 20000 10326 20215 39974 40064 5//// 60001 82100 333 56600 82818=",
              "AAXX 01183 87736 12465 20000 10326 20215 39974 40064 5//// 6000182100 333 56600 82818=",
              "AAXX 01183 87736 12465 20000 10326 2021 39974 40064 5//// 60001 82100 333 56600 82818=",
              "AAXX 01183 87736 12465 20000 10326 20215 39974 40064 5//// 60001 82100 333 56600 82818",
              "Not a synop message="))

```

`check_synop()` devuelve un tibble que en su primera columna informa la validez (TRUE) o no (FALSE) de cada synop, y en su segunda columna, el error encontrado. El primer SYNOP es correcto. En el segundo no hay un espacio entre los grupos 6 y 8 de la sección 1. En el tercero, el grupo 2 de la sección 3 tiene sólo 4 cifras. En el cuarto, no termina con un "=" (recordar que *siempre* deben comenzar con "AAXX" y terminar con un "="). El quinto, es cualquier cosa menos un SYNOP.


Ya estamos listos para extraer la información contenida en los mensajes. La función `show_synop_data()` es la que se pondrá manos a la obra.

```{r extraccion datos}

my_data <- show_synop_data(data_from_ogimet, wmo_identifier = '87736')

knitr::kable(t(my_data))
```

El argumento `wmo_identifier` puede parecer molesto, pero tiene una ventaja. Permite filtrar en caso de que hayan mensajes de otras estaciones. Si bien en el siguiente ejemplo, por cuestiones de simplicidad, tenemos un vector con solamente 2 mensajes, si estás trabajando con miles y miles de SYNOP de varias estaciones, que la función permita aplicar este tipo de filtro podría ser muy conveniente.

```{r ventaja wmo_identifier}

# Mensaje de la estación 87736 y de la estación 87016.
mixed_synop <- c("AAXX 01183 87736 12465 20000 10326 20215 39974 40064 5//// 60001 82100 333 56600 82818=",
                 "AAXX 04033 87016 41460 83208 10200 20194 39712 40114 50003 70292 888// 333 56699 82810 88615="
                 )

colorado_data <- show_synop_data(mixed_synop, wmo_identifier = '87736')
print(colorado_data)
```

## Flujo de trabajo estándar
Todo lo que necesita `show_synop_data()` es un character vector o la columna de un dataframe, donde cada elemento es un SYNOP. 

```{r extraccion datos estandar}

data_input_vector <- c("AAXX 04003 87736 32965 00000 10204 20106 39982 40074 5//// 333 10266 20158 555 64169 65090 =",
                       "AAXX 01094 87736 NIL=",
                       "AAXX 03183 87736 32965 12708 10254 20052 30005 40098 5//// 80005 333 56000 81270 =")

my_data <- show_synop_data(data_input_vector, wmo_identifier = '87736')

print(my_data)

```

El grupo 555, de difusión nacional, es ignorado, puesto que depende de cada país. Sin embargo, es posible que en futuras versiones de **synopR** se añadan funciones que permitan extraer datos de esta sección según las necesidades del usuario.

## Limitaciones
**synopR** no trabaja con las secciones 222 y 444. Otras limitaciones y suposiciones pueden ser encontradas en el repositorio oficial en [Github](https://github.com/ezequiel1593/synopR).

